---
title: "Introduction à C++"
author: "Mostly Victor Cameron & a (very) little Benjamin Mercier"
date: "18/09/2020"
output:
  html_document: default
  pdf_document: default
---

```{r setup, include=FALSE}
knitr::opts_chunk$set(echo = TRUE)
```
## Une courte histoire de C++

- Langage développé par Bjarne Stroustrup vers 1979.</br>
- L'idée était principalement d'intégrer le concept de programmation orienté-objet au langage C.</br>
- Classé 4e langage le plus utilisé globablement par le Tiobe index.</br>
- C++ est un langage compilé, c'est à dire qu'il doit être compilé par un compilateur avant de pouvoir être exécuté.</br>
- La compilation est la traduction du code vers un langage que la machine va interpréter et pouvoir exécuter.</br>
- C++ a obtenu son nom de l'opérateur d'incrément; il représente un _incremental improvment_ par rapport à C.</br>

<font size="1">Source: https://www.cplusplus.com/info/history/</font>

## Un survol de C++

Exemple de script
```{Rcpp, eval = FALSE}
/* C++ est un langage compilé */
// C++ est un langage compilé
#include <iostream.h>

main(){
  std::cout << "Ceci est un programme en C++";

  return 0;
}
```
Décorticons les éléments précédents:

/* */ ou // marque un commentaire.

__#include <iostream.h>__ fait appel à la librairie iostream qui permet d'utiliser la commande __cout__

__main()__ c'est où l'exécution du programme commence. Tous les programmes C++ sont composés d'une ou de plusieurs fonctions. Ici, la fonction est nommée __main()__. Tous les programmes en C++ doivent contenir une fonction __main()__ qui indique le début et la fin du code à exécuter.

__std::__ fait appel au namespace utilisé. Peut être remplacé par __using namespace std;__

__cout << "Ceci est un programme en C++";__ est la déclaration de la sortie de la console. L'oppérateur __<<__ cause ce qui est à sa droite à être la sortie de l'identifiant à sa gauche. __cout__ est un identifiant prédéfini qui cause le message à être imprimé à l'écran.

__return 0;__ met fin à __main()__ et retourne la valeur 0 au système d'opération ce qui signifie que le programme se termine normalement. Si d'autres valeurs sont retournées, cela signifie que le programme s'est terminé à cause d'une erreur.
En C++, _TRUE_ est associé à 0 alors que toute autre valeur est associé à _FALSE_.

Seules les fonctions __main__ et __void__ sont compilables sans "return"!

Toutes les commandes se terminent par un point virgue __;__

### La fonction en C++

__structure__:</br>
 *type_retour* *nom_fonction*(liste des paramètres)</br>
_{_</br>
_corps de la fonction_</br>
_}_

### Déclaration de variable

__type variable_list;__

Les variables peuvent êtres locales ou globales, comme dans R

Il faut déclarer la taille d'une variable (i.e., la mémoire à allouer)
```{Rcpp, eval = FALSE}

int num;
double sq_root;

unsigned int size = 12;  // les modificateurs signed, unsigned, long, short peuvent être appliqués aux integer
float mean[size];

```

***Les modificateurs de type***

Chaque type demande un certain volume de mémoire

__un exemple avec les integers__

| Type | Bytes | Range |
| :--- | :---: | ----: |
| int | 2 | -32 768 à 32 767 |
| unsigned int | 2 | 0 à 65 535 |
| signed int | 2 | -32 768 à 32 767 |
| short int | 2 | même que int |
| long int | 4 | -2 147 483 648 à 2 147 483 647 |
| unsigned long int | 4 | 0 à 4 294 967 295|


### Boucle for()

_for(initialisation; expression; incrément)_
_}_
  _séquence de déclaration_
_}_

```{Rcpp, eval = FALSE}
#include <iostream.h>
#include <math.h>

main(){
  
  int num;
  double sq_root;
  
  for(num = 1; num < 100; num ++) {
    sq_root = sqrt((double) num);
    cout << num << " " << sq_root << '\n';
  }

  return 0;
}

```

La condition est toujours testée en premier. Si la condition est fausse, le code à l'intérieur de la boucle n'est pas évaluée.

Plusieurs controles peuvent être utilisés dans une boucle.
```{Rcpp, eval = FALSE}

for(x=0, y=0; x<=10; ++x, --y)    // la vigure en c++ veut dire fait ça et ça
  cout << x << ' ' << y << '\n';

```

### if() statement & void functions

```{Rcpp, eval = FALSE}
#include <iostream.h>
using namespace std;

void adding(int& y)
{
  cout << "Please choose between the following option:\n1: Add 5? \n2: Add 10?\n"
  int temp;
  cin >> temp;

  if(temp == 1)
    y = y + 5;
  if(temp == 2)
    y = y + 10;
}

main(){
  int x;
  std::cout << "Please enter an integer\n";
  cin >> x;

  adding(x);

  cout << "After your previous choice, x = " << x << endl;

  return 0;
}
```
### Les opérateurs

| Opérateur | Action |
| :-------- | -----: |
| -         | soustraction|
| + | addition |
| * | multiplication |
| / | division |
| % | modulus |
| -- | décrément |
| ++ | incrément |

## Pourquoi C++?
 <font size="5"><p style="text-align: center;"> __La vitesse!__ </p></font>
 
La probabilité $X_i$ qu'une cellule $i$ soit occupée par une population est la somme de la probabilité de colonisation et de la probabilité qu'une population y demeure

$$P(X_{i,t+1} = 1) = c_i + (1 - e_i)$$

où la probabilité de colonisation de $i$ est la somme des probabilités qu'un colonisateur arrive de $j$ et est fonction de la distance $D_{ij}$.

$$c_i = \sum{X_j * f(D_{ij})}$$

La distance entre la cellule $j$ et $i$ doit être calculé à chaque itération, parce que la matrice de distance serait trop volumineuse à garder en mémoire

Problème! Le paysage contient 10^{5} cellules, donc chaque intération représente 10^{10} calculs de distance.

### Comparons le temps nécessaire pour faire l'opération en R et en C++

Fonction qui calcule la sommation des distances Euclédiennes pour les cellules de la matrice avec R

```{r distances}
distanceR <- function(width, height, x_vec, y_vec){

  distance <- matrix(0, nc = width, nr = height)

  # Cellule [y_i,x_i]
  for(x_i in x_vec){
    for(y_i in y_vec){

      dist <- 0

      # Cellule [y_j,x_j]
      for(x_j in x_vec){
        for(y_j in y_vec){
          dist <- dist + sqrt((x_i - x_j)^2 + (y_i - y_j)^2)
        }
      }

      distance[y_i,x_i] <- dist
    }
  }
}
```

Fonction qui calcule la sommation des distances Euclédiennes pour les cellules de la matrice avec C++

```{Rcpp}
#include <string.h>
#include <numeric>
#include <math.h>
#include <Rcpp.h>
using namespace Rcpp;

// [[Rcpp::export]]
NumericMatrix distanceCpp(int width, int height, NumericVector x_vec, NumericVector y_vec) {

    NumericMatrix distance(height, width);   // height x width matrix
    float dist;

    // Cellule [y_i,x_i]
    for(int x_i=0; x_i<width; x_i++){ // En C++ le premier élément d un vecteur est à la position 0
    for(int y_i=0; y_i<height; y_i++){ // C++ a obtenu son nom de la commande y++

      dist = 0;  // somme des distances pour la cellule [y_i,x_i]

      // Cellule [y_j,x_j]
      for(int x_j=0; x_j<width; x_j++){
        for(int y_j=0; y_j<height; y_j++){

          dist += sqrt((x_i - x_j)^2 + (y_i - y_j)^2); // += est l équivalent de dist = dist + sum

        }
      }

      distance(y_i,x_i) = dist;

    }
  }

  return distance;

}

```

Comparons le temps nécessaire pour compléter l'opération en R et en C++

```{r}
# Prenons une matrice de 100 x 10 cellules
width <- 100
height <- 10

# Deux vecteurs décrivant la position en x et en y des cellules d'une matrice de 100x10 cellules
x_vec <- c(1:width)
y_vec <- c(1:height)

# Temps requis pour compléter l'opération
system.time({distanceR(width, height, x_vec, y_vec)})  # Avec R
system.time({distanceCpp(width, height, x_vec, y_vec)}) # Avec C++
```

La rapidité d'implémentation du langage de programmation C++ est de beaucoup suppérieure à celle de R. 
Cependant, programmer en R est beaucoup plus convivial. Voyons comment.

***La clef c'est l'allocation et la gestion de la mémoire!***

R mets beaucoup de temps en allocation de mémoire et crée de nombreux objets temporaires.
C++ permet une implémentation plus rapide puisqu'il permet d'optimiser via la gestion de la mémoire et des 'patterns' d'accès.

## Rcpp

- ___Rcpp___ est un package qui étend R pour y inclure C++.
- Rcpp est un package CRAN et peut être intallé en utilisant 'install.packages('Rcpp')'.

On peut vérifier que le package fonctionne normalement
```{r c++}
library("Rcpp") 
evalCpp("2 + 2")
```

Une fonction C++ peut être codée directement dans un script R en utilisant _cppFunction()_.
Voici une fonction qui retourne un T/F dépendemment de si l'entrée est impaire ou pas.
```{r Rcpp isOdd}
library("Rcpp")
cppFunction("
bool isOddCpp(int num = 10) {
bool result = (num % 2 == 1);
   return result;
}")
```

Une fonction C++ peut aussi être codée dans un script C++ en tenant compte de la syntaxe spécifique à _Rcpp_. Le script C++ n'a qu'à être référencé dans le code R, comme on le ferait pour un script R.
```{r}
Rcpp::sourceCpp(file="isOddCpp2.cpp")
```


```{r}
isOddCpp(42)
isOddCpp2(42)
```

### Classes d'objet spécifiques à Rcpp

Rcpp crée des classe d'objets qui permet le lien. eg. NumericVector
```{Rcpp, veal = FALSE}
#include <string.h>
#include <numeric>
#include <math.h>
#include <Rcpp.h>
using namespace Rcpp;

// [[Rcpp::export]]
NumericMatrix distanceCpp(int width, int height, NumericVector x_vec, NumericVector y_vec) {

    NumericMatrix distance(height, width);   // height x width matrix
    float dist;

    // Cellule [y_i,x_i]
    for(int x_i=0; x_i<width; x_i++){ // En C++ le premier élément d un vecteur est à la position 0
    for(int y_i=0; y_i<height; y_i++){ // C++ a obtenu son nom de la commande y++

      dist = 0;  // somme des distances pour la cellule [y_i,x_i]

      // Cellule [y_j,x_j]
      for(int x_j=0; x_j<width; x_j++){
        for(int y_j=0; y_j<height; y_j++){

          dist += sqrt((x_i - x_j)^2 + (y_i - y_j)^2); // += est l équivalent de dist = dist + sum

        }
      }

      distance(y_i,x_i) = dist;

    }
  }

  return distance;

}

```

Amaël? :-)